【裁判字號】    89,上易,3849
【裁判日期】    891220
【裁判案由】    竊盜等
【裁判全文】
臺灣高等法院刑事判決                          八十九年度上易字第三八四九號
    上  訴  人
    即  被  告  乙○○
右上訴人因竊盜等案件，不服臺灣板橋地方法院八十九年度易字第二二七一號，中華
民國八十九年八月二十三日第一審判決（起訴案號：臺灣板橋地方法院檢察署八十九
年度偵字第一０一三四號）提起上訴，本院判決如左：
主    文
原判決撤銷。
乙○○行使偽造私文書，足以生損害於公眾及他人，處有期徒刑捌月。緩刑肆年。
扣案之「佳樂電機有限公司」印章乙枚沒收。
    事  實
一、乙○○意圖為自己不法之所有，於民國八十九年五月十六日晚上十一時許，在台
    北縣泰山鄉○○街三十六巷口，以自備鑰匙竊取佳樂電機有限公司（下稱佳樂公
    司）之自用客貨兩用箱型車一輛與置放於車上之該車行車執照及佳樂公司之營利
    事業登記證影本各一張，得手後，隨即以新台幣三萬元之價格出售予不知情之丙○○，並交付前揭車輛及行車執照、佳樂公司營利事業登記證。乙○○明知不實
    事項，仍利用不知情之丙○○，囑其持前開證件，委由不知情之某不詳姓名成年
    人，於同年月十九日偽刻「佳樂電機有限公司」印章乙枚，並填製佳樂公司名義
    之「汽（機）車過戶申請登記書」，且加蓋上開偽造之印章，提出行使，至交通
    部公路局台北區監理所，辦理前揭車輛之過戶手續，致使監理機關承辦之公務員
    因而陷於錯誤而登載於職務上所掌之車籍登記資料等公文書上，並據以核發新的
    行車執照交予丙○○收執，足生損害於佳樂公司之權益及監理機關對於車籍管理
    之正確性。嗣因佳樂公司負責人甲○○發現前揭車輛失竊，於同年月二十二日上
    午十時向警方報案，察知前揭車輛業已過戶予丙○○，而循線得知上情，並於前
    揭車輛內扣得佳樂公司印章一枚。
二、案經台北縣警察局新莊分局報告台灣板橋地方法院檢察署檢察官偵查起訴。
    理  由
一、訊據上訴人即被告乙○○，坦承有於前開時日竊取佳樂公司之汽車出售，並交付
    資料供丙○○過戶等情不諱，核與證人甲○○於警訊中、證人丙○○於警訊、原
    審、本院審理時所證述之情節相符，並有佳樂公司之營利事業登記證影本、贓物
    認領保管單及汽（機）車過戶申請登記書各一張附卷可稽。被告自白與事實相符
    ，應堪採信。雖被告辯稱：過戶手續非伊辦理云云，惟其並無權利為將甲○○汽
    車辦理過戶，竟交付文件予丙○○指示不知情之人辦理過戶手續，自不能卸免其
    偽造文書罪責。本件事證明確，被告犯行堪予認定。
二、核被告所為，係犯刑法第三百二十條第一項普通竊盜罪與同法第二百十六條、二
    百十條之行使偽造私文書罪及同法第二百十四條明知不實使公務員登載不實於職
    務上所掌之公文書罪。被告盜刻佳樂公司印章，進而偽造印文之行為，皆為偽造
    私文書之階段行為，其偽造私文書後復持以行使，其偽造之低度行為應為行使之
    高度行為所吸收，均不另論。又被告利用不知情且不詳年籍姓名之人（即俗稱監
    理黃牛）及不知情之丙○○，偽造「佳樂電機有限公司」之印章、印文，進而偽
    造過戶申請書，持向交通部公路局台北區監理所行使，據以辦理汽車過戶手續，
    就此部分犯行係屬間接正犯。又被告所犯之刑法第三百二十條第一項之竊盜罪與
    同法第二百十六條之行使偽造私文書罪及同法第二百十四條明知不實事項使公務
    員登載不實於職務上所掌之公文書罪間，有方法結果之牽連關係，應從較重之行
    使偽造私文書罪處斷。至被告行竊所用之自備鑰匙，因被告已將前揭車輛出售予
    丙○○，而將該鑰匙交付，業據證人丙○○於警訊中證述在卷，是該鑰匙已非被
    告所有，爰不併予宣告沒收，扣案之「佳樂電機有限公司」印章，不問屬犯人與
    否，應依刑法第二百十九條規定宣告沒收，併附說明。
三、原審予以論罪科刑，固非無見。惟查：被告偽造文書之行為，係為出售贓車，利
    用不知情之人辦理過戶，雖非自己親自為之，但仍受刑法評價，為間接正犯，原
    審以其係非自己所為，而予不論，自有未洽，被告上訴，指原審量刑過重，固無
    理由，惟原判決既有上開可議之處，自應由本院予以撤銷，並自為判決。爰審酌
    被告之品行、素行、犯罪之動機、手段、所生之危害，及事後坦承犯行等一切情
    狀，量處如主文第二項所示之刑。又查被告未曾受有期徒刑以上刑之宣告，有全
    國刑案紀錄在卷可按，本件係因財務困難，走投無路，一時失慮，始罹刑典，事
    後深表悔悟，並已與被害人和解，經此教訓應知警惕，而無再犯之虞，是本院認
    所宣告之刑以暫不執行為適當，爰併諭知緩刑期間，以勵自新，並觀後效。
四、偽造「佳樂電機有限公司」之印章乙枚，不問屬於犯人與否，均應依法宣告沒收
    。
據上論斷，應依刑事訴訟法第三百六十九條第一項前段、第三百六十四條、第二百九
十九條第一項前段，刑法第二百十六條、第二百十條、第二百十四條、第三百二十條
第一項、第五十五條、第七十四條第一款、第二百十九條，罰金罰鍰提高標準條例第
一條前段，判決如主文。
本案經檢察官沈明倫到庭執行職務。
中    華    民    國    八十九    年      十二      月      二十        日
                            臺灣高等法院刑事第九庭
                                審判長法  官  李  文  成
                                      法  官  官  有  明
                                      法  官  何  菁  莪
右正本證明與原本無異。
如不服本判決應於收受送達後十日內向本院提出上訴書狀，其未敘述上訴之理由者並
得於提起上訴後十日內向本院補提理由書（均須按他造當事人之人數附繕本）。
                                      書記官  吳  瑞  英
中    華    民    國    八十九    年      十二      月      二十二      日
附錄：本案論罪科刑法條全文
刑法第二百十六條
行使第二百十條至第二百十五條之文書者，依偽造、變造文書或登載不實事項或使登
載不實事項之規定處斷。
刑法第二百十條
偽造、變造私文書，足以生損害於公眾或他人者，處五年以下有期徒刑。
刑法第二百十四條
明知為不實之事項，而使公務員登載於職務上所掌之公文書，足以生損害於公眾或他
人者，處三年以下有期徒刑、拘役或五百元以下罰金。
刑法第三百二十條第一項
意圖為自己或第三人不法之所有，而竊取他人之動產者，為竊盜罪，處五年以下有期
徒刑、拘役或五百元以下罰金。


司法院資訊處製作；財團法人民間司法改革基金會備份。
